【裁判字號】    88,訴,710
【裁判日期】    900829
【裁判案由】    損害賠償
【裁判全文】
臺灣桃園地方法院民事判決                          八十八年度訴字第七一○號
    原      告  乙○○
    訴訟代理人  辛武律師
    被      告  甲○○
    訴訟代理人  辜郁雯律師
右當事人間因詐欺事件，原告提起刑事附帶民事訴訟，請求侵權行為損害賠償，經本
院刑事庭於中華民國八十八年五月十四日以八十七年度附民字第八七號裁定移送前來
，本院判決如左：
    主    文
被告應給付原告新臺幣參佰肆拾柒萬元及自民國八十八年五月二十一日起至清償日止
，按週年利率百分之五計算之利息。
訴訟費用由被告負擔。
本判決於原告以新臺幣壹佰壹拾伍萬陸仟元為被告供擔保後，得假執行。但被告在假
執行程序實施前以新台幣參佰肆拾柒萬元為原告供擔保後，得免為假執行。
    事    實
甲、原告方面：
  一、聲明：除假執行供擔保金額外，如主文所示。
  二、陳述：
    （一）原告與被告二人係好朋友，且二人與訴外人柳進長均有大筆債權，因柳進
          長資金週轉不靈，原告急欲向柳進長追討金錢，二人乃商議由被告透過其
          上司梁念先介紹「詹漢芳」等人向柳進長索債，原告於民國八十四年四月
          間，並將所持有面額計為新臺幣（下同）二千三百十五萬之本票六張交付
          被告，委由為其出面處理債權，取回債款。詎被告竟意圖為自己不法之所
          有，於八十五年元月間，在高雄左營區○○○路五九○號，與代表柳進長
          出面之柳春發達成以各人債權之一點五成達成和解，並取得柳進長所交付
          包括被告及原告所應取得之六百二十八萬元之後，被告除取得其債權應得
          之二百八十一萬元，竟私自扣下所持有原告應得之三百四十七萬元，致生
          損害於原告。嗣原告於八十五年三月間，輾轉透過其他債權人得知柳進長
          巳與債權人達成和解，乃以電話向被告連繫，詎被告推稱：所取得和解之
          金錢全數在嘉義「詹漢芳」處云云，原告始知受騙。
    （二）被告業經本院八十六年度訴字第一六一六號及臺灣高等法院八十八年度上
          訴字第二一六九號，依背信罪判處有期徒刑五月確定在案，爰依民法第一
          百八十四條第一項前段條規定，依侵權行為法律關係訴請如訴之聲明。
  三、證據：台灣高等法院八十八年上訴字第二一六九號刑事判決一份為證。
乙、被告方面：
    一、聲明：駁回原告之訴，及如受不利判決願供擔保請求免為假執行。
    二、陳述：
       （一）當初係原告要求伊透過伊老闆梁先念先找人出面與柳進長索債，梁先
             念則介紹「詹漢芳」等人與原告認識，其後約由原告自行與「詹漢芳
             」聯繫，因和解係透過「詹漢芳」而達成，故需支付報酬予「詹漢芳
             」等人，伊於取得前述和解金額後，除扣下伊應得之二百八十一萬元
             及原告欠伊一百六十五萬元外，因「詹漢芳」表示要二百零二萬元之
             報酬，故伊將所於之一百八十二萬元及伊另提出二十萬元交付「詹漢
             芳」，並無背信之行為云云。
       （二）依刑事確定判決所認，原告所請求之三百七十四萬元中之一百六十五
             萬元部分，係之前原告向被告所調借之款項，而同意自柳進長追討回
             來之之債務中扣除。至於剩餘之一百八十二萬元，則係應付給「詹漢
             芳」之報酬，此由原告於刑案中之自承，以及證人梁念先及李杜聲等
             人之證詞可知，至於約定之報酬若干，此為原告與「詹漢芳」間之事
             ，被告無法查知，然依民間一般慣例，其報酬可能高達四成，故被告
             將一百八十二萬元轉交「詹漢芳」，此部分亦非被告之損害。被告既
             未受原告之委託代為處理債權事務，且原告係直接委託「詹漢芳」處
             理債務，又本票皆於「詹漢芳」手上，兩造原應分別書寫和解書，但
             「詹漢芳」說是共同委託，所以寫在同一張和解，雖被告曾向其表示
             不能代表原告，然因和解金額六百二十八萬元全部開在同一張票上，
             伊除拿走自己部分外，其餘部分做為「詹漢芳」酬勞，所以交給梁念
             先云云。
   三、證據：提出本票影本二張、支票及退票理由單一份、證明書影本一份、被告
       之夫於中國農民銀行之存摺一份、抵押權資料影本一份等物為證。
丙、本院依職權調閱台灣高等法院八十八年上訴字第二一六九號刑事卷全卷。
    理    由
一、原告起訴主張：原告與被告二人對訴外人柳進長均有大筆債權，因訴外人柳進長
    資金週轉不靈，二人乃商議由被告透過其上司梁念先介紹「詹漢芳」等人向訴外
    人柳進長索債，原告於八十四年四月間將所持有訴外人柳進長所簽發面額共計為
    新臺幣二千三百十五萬之本票六張交付被告，委由為其出面處理債權。詎被告於
    八十五年元月間與代表柳進長出面之柳春發達成以各人債權之一點五成達成和解
    ，並取得訴外人柳進長所交付包括被告及原告所應取得之六百二十八萬元之後，
    被告除取得其債權應得之百八十一萬元，竟未交付予原告應得之三百四十七萬元
    ，致同年三月間，原告始知被告巳與訴外人柳進長達成和解，乃向被告查詢，詎
    被告以所得之和解金全數在詹漢芳處做為報酬為由，拒不交付予原告致生損害於
    原告等語，爰依民法第一百八十四條第一項前段規定，依侵權行為法律關係之規
    定，請求被告給付如訴之聲明等情；被告則以：原告係透過伊老板梁念先介紹詹
    漢芳等人與訴外人柳進長索債，原告皆自行與詹漢芳聯繫，而本件亦透過詹漢芳
    達成和解，故須支付報酬予詹漢芳等人，伊於取得前述和解金額後，除扣下伊應
    得之二百八十一萬元及原告欠伊之一百六十五萬元外，因詹某表示要二百零二萬
    元之報酬，故將所餘一百八十二萬元及伊另提出之二十萬元交付詹漢芳，並無背
    信等語，資為抗辯。
三、本件原告主張係於八十四年八月底在桃園縣中壢市崇尚法律事務所，將其持有訴
    外人柳進長所簽發面額為二千三百十五萬元之本票六張交付予被告，並要求取回
    以原告名義所簽發而訴外人柳進長交予地下錢莊處之支票之事實，此與證人余遠
    兆於本院刑事庭證述情節相符（八十六年度訴字第一六一六號第五十七頁），並
    有和解書（附於偵查卷第一一六頁、第一一七頁）、本院八十六年度訴字第一六
    一六號、臺灣高等法院八十八年度上訴字第二一六九號刑事判決在卷可稽，此部
    分又為被告所不爭執，原告之主張自堪信為真實。
四、按「因故意或過失，不法侵害他人之權利者，負損害賠償責任」，民法第一百八
    十四條第一項前段分別定有明文。雖被告辯稱：伊並未受委託處理與訴外人柳進
    長之債權，而係原告委託梁念先處理且係透過第三人詹漢芳處理和解事宜，故伊
    取得其應得之部分外，其餘部分做為詹漢芳之報酬，伊並無背信云云。經查：
  （一）原告如何將該六張本票交付予被告委託其處理與訴外人柳進長間之債務關係
        ，已據原告於本院八十六年度訴字第一六一六號詐欺刑事案件之偵查、本院
        及臺灣高等法院審理時指訴明確，被告亦於偵查中坦承：「八十四年八月底
        ，有在崇尚法律事務所收到乙○○所交付之六張本票，是乙○○委託我交給
        梁念先及其朋友（見台灣桃園地方法院檢察署八十五年度偵緝字第二七九號
        卷「以下稱偵查卷」第九頁反面），核與證人即崇尚法律事務所之職員余遠
        兆於原審證述之情節相符（見本院前開刑事卷第五十七頁）及被告於八十五
        年一月三日，在高雄市○○區○○路五九０號，就其本人及原告之債權與訴
        外人柳進長達成以各人債權額之一．五成成立和解，此有和解書一份在卷可
        查，（附於偵查卷第一一六頁、第一一七頁），又該和解書內容記載：「立
        契約書人柳進長（以下稱甲方）甲○○（以下稱乙方）茲就票款事宜達成和
        解，訂立本契約條款如后：
        一、甲乙雙方前因債權債務關係，同意成立和解。二、乙方持有甲方簽發（
        以本人或柳進清、涂幸珍等人名義）如附表所列本票捌紙、支票捌紙，票額
        新台幣四千一百九十萬元，乙方同意由甲方給付新台幣六百二十八萬五千元
        整（償還債款一成半），以解決其二人之債權債務關係，其餘金額，乙方全
        部拋棄，不得再藉故請求甲方給付。．．．．．甲方應於本契約生效後，將
        和解金額新台幣六百二十八萬五千元整，甲方於八十五年一月十日壹次付清
        ，乙方於收到甲方給付支票款後，立即返還甲方如附表之支票或本票。三、
        乙方同意於和解後，向台灣高雄地方法院撤回對甲方土地暨房屋之強制執行
        乙案，並同意不予追究甲方之詐欺責任。」證人柳進長於原審於八十七年三
        月十九日囑託台灣台中地方法院訊問時亦證稱：「與甲○○達成和解時，乙
        ○○並不在場，和解款項均是由甲○○取走，是甲○○拿乙○○之票據債權
        憑證出面和解。」（見本院前開刑事卷第一一一頁、第一一二頁），故依訴
        外人柳進長之證言及和解書之內容觀之，若被告未受原告之委任出面代為處
        理與訴外人柳進長之債權時，被告何以自己之名義代原告與訴外人達成和解
        並取走和解之債權，且和解時訴外人梁念先及詹漢芳並未到場，故被告所辯
        未受其委任之情事，顯與事實有違，巳有疑義。
  （二）又查訴外人柳進長於原審囑託台灣台中地方法院訊問時已證稱：「（梁念先
        、詹漢芳認識否？該二人有否出面參與協調乙○○、甲○○之債權債務？）
        不認識，因此也不曉得二人是否出面參與和解。」（見本院前開刑事卷第一
        一二頁），顯見梁念先、詹漢芳二人並未參與協調原告與被告之債權債務。
        再被告雖辯稱：依原告於本院前開刑事案件偵查中之陳述、訴訟外電話中之
        對話，及證人梁念先等人於偵查中之證言雖可證明原告與被告有談及委託「
        詹漢芳」處理債務之情事，但查，最後係被告持原告所交付柳進長所簽發之
        本票達成和解，並取走全部款項之事實已如前述，縱認原告於委託被告處理
        事務前，有委託他人處理之情事，亦不影嚮原告委託被告處理事務之事實。
        而被告雖辯稱：因原告委託「詹漢芳」追討回債權，故轉交其中一百八十二
        萬元作為給付「詹漢芳」之報酬云云，惟查，原告是否已與「詹漢芳」間成
        立委任契約已屬可疑，而約定之報酬若干，被告既未能舉證以實其說，被告
        此部分之抗辯即非可採。
  （三）繼查，被告辯稱取回之三百四十七萬元中之一百六十五萬元，係之前原告向
        被告調借之現款，遂自追討回來之款項之中直接扣除，並提出支票三紙為證
        ，原告則否認曾向原告借貸上開金額之借款，辯稱：被告持有原告所開立之
        支票，係當初原告和柳進長合夥做生意時，柳進長借原告的票所開立，原告
        和被告間無債務關係等語。惟查，被告對於其與原告間有消費借貸契約一節
        始終未能舉證以實其說，則其辯稱原告欠其一百六十五萬元云云，自難信其
        為真。
  （四）綜上所述，足認被告受原告之委託代為處理與訴外人柳進長之債權，並與訴
        外人柳進長達成和解後未交付原告應得之債權，致原告受有損害，故原告之
        損害與被告故意違背其受委處理事務之行為有相當因果關係，本院八十六年
        度訴字第一六一六號、臺灣高等法院八十八年度上訴字第二一六九號背信案
        ，亦同此認定，此有刑事判決書為證。
五、從而原告依侵權行為損害賠償之法律關係，得請求被告給付原告三百四十七萬元
    及自起訴狀繕本送達翌日起即八十八年五月二十一日起按年息百分之五計算之利
    息，原告請求洵屬有據，應予准許。
六、兩造陳明願供擔保請為宣告假執行或免為假執行，經核均與規定相符，爰分別酌
    定相當之擔保金額予以宣告。
七、據上論結，本件原告之訴有理由，依民事訴訟法第三百八十五條第一項前段、第
    七十八條、第三百九十條第二項判決如主文。
中      華      民      國    九十      年      八      月    二十九    日
                                        臺灣桃園地方法院民事第一庭
~B法      官  邱育佩
右為正本係照原本作成
如對本判決上訴須於判決送達後廿日內向本院提出上訴狀
中      華      民      國    九十      年      八      月    三十      日
~B書  記  官  羅英梅


司法院資訊處製作；財團法人民間司法改革基金會備份。
